臺灣桃園地方法院民事判決　　　　　　　 99年度親字第212號
原　　　告　林雨潔
特別代理人　溫振
被　　　告　林志威
上列當事人間請求確認親子關係不存在事件，本院於民國100 年
1月4日言詞辯論終結，判決如下：
    主  文
確認原告林雨潔（女；民國○○年○○月○○日生；身分證統一編號：
Ｚ000000000號）與被告林志威間之親子關係不存在。
訴訟費用由原告負擔。
    事實及理由
一、原告起訴主張略以：緣原告之母於民國（下同）93年11月11
    日產下原告，按近代醫學推斷，婦女生產胎期，最近為 181
    日，遲則302 天，此為我國民法第1062條規定為受胎期間。
    查原告之受胎期間雖於原告之母朱雅婷與被告婚姻關係存續
    中，惟於受胎期間中，原告之母朱雅婷與被告並未同居生活
    在一起，故原告並非被告所生甚明，為此依法狀請鈞院鑒核
    ，迅傳被告到案等語，並聲明如主文所示。
二、被告聲明：同意原告之主張，並陳述原告並非被告與原告母
    親朱雅婷所生。
三、按「確認法律關係之訴，非原告有即受確認判決之法律上利
    益者，不得提起之；確認證書真偽或為法律關係基礎事實存
    否之訴，亦同。前項確認法律基礎事實存否之訴，以原告不
    能提起他訴訟者為限。」，民事訴訟法第247條第1 項、第2
    項分別定有明文。又法律關係之存否不明確，致原告在私法
    上之地位有受侵害之危險，而此危險得以對於被告之確認判
    決除去之者，即得依民事訴訟法第247 條之規定提起確認之
    訴。本件原告林雨潔於戶籍資料上生父欄之登載生父為被告
    「林志威」、生母為「朱雅婷」，因原告主張生父並非被告
    「林志威」，則原告與其生父間之親子關係即有不明確，在
    私法上之親子地位將有受侵害之危險，為求血緣、身分關係
    之真實性以及辦理正確之戶籍登記所需，原告提起本件確認
    親子關係之訴訟即屬有受確認判決之法律上利益，自得提起
    確認之訴，合先敘明。
四、經查，本件原告主張渠並非生母朱雅婷自被告「林志威」受
    胎所生，兩造間並無親子血緣關係存在，然出生後之戶籍卻
    登記被告「林志威」為其生父之事實，有其提出之戶籍謄本
    及法務部調查局DNA鑑識實驗室99年11月16日調科肆字第099
    00484330號鑑定書為證，本院細繹該鑑定書所載明：「鑑定
    結果：一、受驗人DNA 型別檢驗結果及比對紀錄表如附件。
    二、依據遺傳法則，林雨潔之各項DNA 型別與溫又輝之相對
    應型別均無矛盾，經計算其CPI 值分別為9.557×1,000,000
    以上，研判溫又輝極有可能（機率99.99%以上）為林雨潔之
    生父。」，有該鑑定報告書在卷可憑，足見原告與其戶籍謄
    本上所載生父「林志威」並無血緣上之親子關係；又被告亦
    到庭同意原告之主張，並自承原告非其與原告之生母朱雅婷
    所生，復不爭執上開鑑定書所載之鑑定結果（參本院100年1
    月4日言詞辯論筆錄），是原告之主張，洵堪認定為真正。
五、次按「從子女出生日回溯第一百八十一日起至第三百零二日
    止，為受胎期間。」、「妻之受胎，係在婚姻關係存續中者
    ，推定其所生子女為婚生子女。」、「非婚生子女，其生父
    與生母結婚者，視為婚生子女。」、「非婚生子女經生父認
    領者，視為婚生子女，其經生父撫育者，視為認領。」，民
    法第1062條第1項、第1063條第1項、第1064條、第1065條第
    1 項分別定有明文。查原告於93年11月11日生，惟原告之生
    母朱雅婷與被告係於94年1 月30日結婚，有原告提出戶籍謄
    本在卷可憑，足見原告於生母朱雅婷之受胎期間，生母朱雅
    婷未與被告有婚姻關係，是原告未受被告之法律上婚生推定
    ；又被告到庭陳述：「…在原告出生一、二個月的時候我有
    扶養原告一、兩個月…。」等語（參本院100年1月4 日言詞
    辯論筆錄），惟被告既經認定非原告之生父，自不因被告與
    原告生母朱雅婷結婚，而生民法第1064條視原告為被告婚生
    子女之效力，亦不因被告有撫育原告之事實，而生民法第10
    65條第1 項認領或撫育視為認領，而視原告為被告婚生子女
    之效力。從而，原告戶籍謄本上仍登載「林志威」為原告之
    生父，即與事實不相符合，原告因戶籍之上揭登記，顯已混
    淆其親生父親之身分關係，致其身分、扶養、繼承等權利受
    影響，此不安之狀態即有除去並為確認之必要。是原告之請
    求為有理由，爰諭知如主文第一項所示。
六、本件原告非原告之生母朱雅婷自被告受胎所生，已如上述，
    則必藉由判決始克還原原告之身分，此實不可歸責於被告，
    被告本可與原告互換地位提起本件訴訟，原告之訴雖於法有
    據，然被告應訴乃法律規定所不得不然，則被告所為自為伸
    張或防衛權利所必要，是本院認本件訴訟費用應由原告負擔
    ，較為公允。
七、據上論結，本件原告之訴為有理由，爰依民事訴訟法第81條
    第2款，判決如主文。
中    華    民    國    100    年    1    月    25    日
                  家事法庭法   官  王兆飛
以上正本係照原本作成。
如對本判決上訴，須於判決送達後20日之不變期間內，向本院提
出上訴狀。
中    華    民    國    100    年    1    月    25    日
                           書記官  陳月桂